臺灣新北地方法院行政訴訟判決
　　　　　　　　　　　　　　　　　　　111年度交字第137號

原      告  陳連聰
被      告  新北市政府交通事件裁決處
                    設新北市○○區○○路○段000號2樓
代  表  人  李忠台（處長）
                    住同上
訴訟代理人  黃曉妍  律師     
複代理人    高宏文  律師
上列當事人間因交通裁決事件，原告不服被告民國111年2月14日
新北裁催字第00-000000000號裁決，向本院提起行政訴訟，本院
判決如下：
    主  文
一、原告之訴駁回。
二、訴訟費用合計新臺幣捌佰參拾元，其中第一審裁判費新臺幣
    參佰元部分由原告負擔，另證人日旅費新臺幣伍佰參拾元部
    分則由被告負擔。
    事實及理由
一、爭訟概要：緣原告於民國110年12月5日20時57分、58分許（
    舉發違規時間記載為「58分」，不影響事實認定之同一性）
    ，駕駛車牌號碼000-000號普通重型機車（下稱系爭機車）
    而行經新北市三重區力行路1段與忠孝路2段口時，因有「闖
    紅燈(紅燈迴轉)」之違規行為，經新北市政府警察局三重分
    局員警目睹而上前攔查，當場填製掌電字第000000000號舉
    發違反道路交通管理事件通知單予以舉發（原告拒簽拒收，
    另於110年12月27日合法送達原告在案），記載應到案日期
    為111年1月20日前，案件於110年12月16日移送被告處理。
    原告於110年12月29日向被告提出申訴，嗣經被告調查認定
    原告有上開違規行為，乃依道路交通管理處罰條例第53條第
    1項、第63條第1項（第3款）及違反道路交通管理事件統一
    裁罰基準表之規定，以111年2月14日新北裁催字第00-00000
    0000號違反道路交通管理事件裁決書（下稱原處分），裁處
    原告罰鍰新臺幣（下同）1,800元，並記違規點數3點。原告
    不服，遂提起本件行政訴訟。
二、原告起訴主張及聲明：
㈠、主張要旨：
　　原告綠燈迴轉，員警開車路過說我紅燈左轉，我說沒闖紅燈
    ，一直說我紅燈左轉，後來罰單改紅燈迴轉，說有影片，我
    去看證據，從頭到尾都沒有我闖紅燈。
㈡、當庭主張：
⑴、剛開始我只是去買水果，那邊剛好有水果店，我迴轉去那邊
    停靠，安全帽都擺好了要進去，結果對向一台摩托車沒開警
    示燈就過來，說我紅燈左轉，我一直跟他說我沒闖紅燈，他
    說我有紅單左轉，一直要叫我簽，我說如果我有闖紅燈證據
    給我，該罰就罰，到現在我都沒看到畫面，他寄出來的罰單
    居然說紅燈迴轉，我申訴去看影像，結果他說沒有。既然沒
    有影像，怎麼知道我紅燈迴轉。
⑵、員警不是從忠孝路，他是從對面力行路對向過來，他沒打方
    向燈，號誌燈也沒有亮，我看得一清二楚，車的警示燈都沒
    開。還有他在十字路口我有超越斑馬線的部分，看就知道，
    那個離斑馬線多遠。因為他沒有給我影像說我闖紅燈，我剛
    開始就說我沒有闖，他們兩個就說我闖紅燈。百姓怎麼可以
    跟官鬥，他說怎樣就怎樣，我說沒關係你證據拿出來給我看
    ，所以我當時拒簽。因為我當時就有跟他講，他說有證據，
    證據到現在還沒有看到。
⑶、警員說有開警示燈，但是他在違停臨查，我看其他車都有亮
    著，停在路邊應該都一樣。我不知道是不是跟他有仇，我沒
    闖紅燈他硬說有，我明明停好車看他從對向開過來，他過來
    才說我闖紅燈，我說我沒有。
㈢、聲明：⑴原處分撤銷。⑵訴訟費用由被告負擔。
三、被告答辯及聲明：
㈠、答辯要旨：
⑴、經查舉發員警回復聯(被證5)內容，員警於擔服巡邏勤務時行
    駛於忠孝路2段(往自強路方向)正要右轉力行路一段時，目
    睹原告騎乘系爭機車行駛於力行路一段(往車路頭街方向)上
    ，而當時系爭路口號誌為紅燈，原告無視燈號逕行穿越停止
    線迴轉進入力行路1段對向車道，其行為顯有闖紅燈之違規
    ，員警見狀即右轉進入力行路1段攔停原告，參臺北高等行
    政法院108年度交上字第338號判決，員警目睹證詞亦得做為
    認定違規行為成立之證據之用，核其行為符交通部109年11
    月2日交路字第1095008804號函闖紅燈定義，自為處罰條例
    第53條第1項規制效力所及，被告據此作成裁罰處分，應為
    不當。
⑵、原告固以當時為綠燈迴轉並無闖紅燈等語為辯，惟自員警回
    復聯(被證5)內容可知，員警行駛於忠孝路時號誌為綠燈，
    參酌忠孝路與力行路口號誌運作說明(被證7)，當時應屬第2
    分相，換言之當時力行路1段與忠孝路2段口號誌應為紅燈；
    另於員警密錄器影像(附件一「2021_1205_205725_169.MP4
    」畫面時間20:57:26至20:57:30)及影像截圖(被證7)中，亦
    可見員警攔停原告後，力行路1段(往車路頭街方向)之路口
    號誌仍顯示為紅燈，並有多輛汽機車於停止線後停等，原告
    自應依安全規則於停止線後停等，然其仍闖越停止線迴轉進
    入對向車道；且原告經攔停後不斷向員警要求通融、開便宜
    點的罰單，對於員警告知其剛剛有闖紅燈事實並無爭執，僅
    言要去買水果不是故意的，甚於21:02:42至21:02:44處，自
    陳知悉自己有違規行為但希望員警通融等語，上情有員警密
    錄器影像(附件一「2021_1205_210026_170.MP4」畫面時間2
    1:00:35至21:02:46)在卷可稽，綜上事證足認原告「紅燈迴
    轉」之違規屬實，原處分應予以維持。
⑶、再者，原告既為合法考領機車駕駛執照之人，有機車車籍查
    詢資料及駕駛人基本資料為憑（被證8），其對上述規定應
    知之甚詳，並應確實遵守。是原告前揭所述，無非單方所執
    之詞，委無足取。
㈡、聲明：⑴原告之訴駁回。⑵訴訟費用由原告負擔。
四、爭點：
㈠、原告於上開時、地，駕駛系爭機車，是否有原處分所指「駕
    車行經有燈光號誌管制之交岔路口闖紅燈」之違規事實？
㈡、原告主張警員從力行路對向過來，又原告是綠燈迴轉到對向
    水果店停靠買水果，且未超越斑馬線，是否有理可採？
㈢、警員如執勤巡邏未打方向燈、稽查未開警示燈，且當場告知
    原告違規紅燈左轉，是否影響本件違規事實之認定？
㈣、原告以本件無錄影畫面、照片證明而否認違規事實，是否足
    採？
五、本院的判斷：
㈠、前提事實：
    爭訟概要欄所載之事實，除上開爭點外，其餘事實業為原告
    所不爭執，且有掌電字第000000000號舉發違反道路交通管
    理事件通知單、案件移送紀錄及合法送達資料、原告申訴書
    、新北市政府警察局三重分局111年1月21日新北警重交字第
    1113804736號函、新北裁催字第00-000000000號違反道路交
    通管理事件裁決書及送達證書、新北市政府警察局三重分局
    111年3月24日新北警重交字第1113818503號函、警員回覆聯
    、新北市政府交通局111年4月18日新北交工字第1110702227
    號函及號誌相關資料、新北市政府警察局三重分局111年5月
    30日新北警重交字第1113834970號函、行向示意圖、稽查擷
    取照片附說明、機車車籍查詢資料及駕駛人基本資料、稽查
    採證光碟（見本院卷第61頁至第95頁）附卷可憑，自堪認定
    。
㈡、本件應適用之法令：
⑴、道路交通安全規則第2 條第1 項第1 款：
    本規則用詞，定義如下：一、汽車：指在道路上不依軌道或
    電力架線而以原動機行駛之車輛（包括機車）。
⑵、道路交通安全規則第102 條第1 項第1 款：
    汽車行駛至交岔路口，其行進、轉彎，應依下列規定：一、
    應遵守燈光號誌或交通指揮人員之指揮，遇有交通指揮人員
    指揮與燈光號誌並用時，以交通指揮人員之指揮為準。
⑶、道路交通標誌標線號誌設置規則第206 條第5 款第1 目：
    行車管制號誌各燈號顯示之意義如左：五、圓形紅燈（一）
    車輛面對圓形紅燈表示禁止通行，不得超越停止線或進入路
    口。
⑷、道路交通管理處罰條例第3 條第8 款：
    本條例用詞，定義如下：八、車輛：指非依軌道電力架設，
    而以原動機行駛之汽車（包括機車）、慢車及其他行駛於道
    路之動力車輛。
⑸、道路交通管理處罰條例第53條第1 項：
    汽車駕駛人，行經有燈光號誌管制之交岔路口闖紅燈者，處
    新臺幣1,800 元以上5,400 元以下罰鍰。
⑹、道路交通管理處罰條例第63條第1 項第3 款：
    汽車駕駛人有下列各款所列條款之一者，除依原條款處罰鍰
    外，並予記點：三、有第四十三條、第五十三條或第五十四
    條情形之一者，各記違規點數三點。
⑺、按「本細則依道路交通管理處罰條例第九十二條第四項規定
    訂定之。」、「處理違反道路交通管理事件之程序及統一裁
    罰基準，依本細則之規定辦理。前項統一裁罰基準，如附件
    違反道路交通管理事件統一裁罰基準表。」，違反道路交通
    管理事件統一裁罰基準及處理細則第1 條、第2條 第1 項、
    第2 項分別亦有明定，是違反道路交通管理事件統一裁罰基
    準及處理細則即係基於法律之授權所訂定，而該處理違反道
    路交通管理事件之統一裁罰基準（即「違反道路交通管理事
    件統一裁罰基準表」）已考量「違反事件」、「法條依據」
    、「法定罰鍰額度或其他處罰」、「違規車種類別或違規情
    節」、「期限內繳納或到案聽候裁決者」、「逾越應到案期
    限30日內，繳納罰鍰或到案聽候裁決者」、「逾越應到案期
    限30日以上60日以內，繳納罰鍰或到案聽候裁決者」、「逾
    越應到案期限60日以上，繳納罰鍰或逕行裁決處罰者」等因
    素，作為裁量之標準，並未違反授權之目的及裁量權之本質
    ，是其不僅直接對外發生效力，且被告亦應受其拘束而適用
    之。
⑻、交通部82年4月22日交路(82)字第009811號函示：「一、有關
    闖紅燈行為之認定，於道路交通管理處罰條例中並未見相關
    之解釋。另依道路交通標誌標線號誌設置規則第170條第1項
    『停止線用以指示行駛車輛停止之界限，車輛停止時，其前
    懸部分不得伸越該線。』及同規則第206條第1項第5款（一）
    車輛面對圓形紅燈表示禁止通行，不得超越停止線或進入路
    口。若據此認定超越停止線即為闖紅燈，則一般大眾恐難以
    接受，亦非道路交通管理處罰條例當初立法精神。二、為促
    使駕駛人回歸於對標線之認知，同時兼顧執法技術層面與大
    眾接受程度，茲將面對圓形紅燈時超越停止線或闖紅燈之認
    定敘述如後提供參考：⒈車輛面對圓形紅燈時仍逕予穿越路
    口至銜接路段，含左轉、直行、迴轉及右轉（依箭頭綠燈允
    許行駛者除外）即視為闖紅燈之行為。⒉有繪設路口範圍者
    ：車輛無視於紅燈警示，有穿越路口之意圖，而車身已伸入
    路口範圍亦視同闖紅燈；若僅伸越停止線而未達路口範圍者
    ，則視為不遵守標線指示。（可以處罰條例第60條第3項之
    規定處分之）⒊無繪設路口範圍者：以車輛無視於紅燈號誌
    ，而有穿越路口之企圖，其車身並已伸越停止線並足以妨害
    其他方向人（若有行人穿越道）、車通行者亦以闖紅燈論處
    ；若僅車身伸越停止線則以不遵守標線指示視之。⒋目前交
    岔路口已繪設網狀黃線區者暫以該範圍視作路口，未繪設者
    請公路主管機關依內政部警政署65年2月16日警署交字第002
    49號函之規定（如附件）視路況車況繪設路口範圍。⒌另路
    口設有照相設施者並請有關單位依會議結論之認定標準配合
    調整以更能明確認定。」及62年7月14日交路字第12815號函
    ：「交岔路口自何處起算：未設置號誌燈者，自四個轉角處
    起算。設有號誌燈者，自燈柱起算。劃有停止標線者，自停
    止標線起算。」、67年5月18日交路字第05341號函：「劃設
    有停止線而又有燈光號誌兩種設施之交岔路口應自停止線起
    算。」，而上開函釋，除紅燈右轉部分，因94年12月28日修
    正增列第53條第2項規定，而不再視為同條第1項規定之闖紅
    燈外，其餘係就道交處罰條例第53條之「闖紅燈」所為之解
    釋性行政規則，經核與道交處罰條例第53條規定意旨無違，
    足堪為各級機關適用法律及民眾認知執法機關適用法律意見
    之參考，被告自得予以適用。
㈢、本件原告起訴之主張略以：「原告是綠燈迴轉到對向水果店
    停靠買水果，且未超越斑馬線，警員卻說我紅燈左轉，寄出
    來的罰單居然是紅燈迴轉；警員是從力行路對向過來，沒打
    方向燈及開警示燈。」等語；惟查：
⑴、依前揭新北市政府交通局111年4月18日新北交工字第1110702
    227號函及號誌相關資料所示（見本院卷第81至83頁）新北
    市○○區○○路○○○路○於000○00○0○00○00○號誌運作情形，採4時
    相運作，第1時相：忠孝路雙向對開，號誌燈號皆為圓形綠
    燈（綠燈34秒、黃燈3秒、紅燈3秒）；第2時相：忠孝路往
    自強路方向綠燈遲閉及力行路往重陽路方向紅燈右轉，忠孝
    路號誌燈號為圓形綠燈，力行路為圓形紅燈及右轉箭頭綠燈
    （綠燈10秒、黃燈3秒、紅燈2秒）；第3時相：力行路雙向
    對開，號誌燈號皆為圓形綠燈（綠燈39秒、黃燈3秒、紅燈3
    秒）；第4時相：車路頭街與對側巷道對開及力行路往重陽
    路方向紅燈右轉，車路頭街與對側巷道號誌燈號均為圓形綠
    燈，力行路為圓形紅燈及右轉箭頭綠燈（綠燈15秒、黃燈3
    秒、紅燈2秒），事屬甚明。
⑵、本件之舉發經過，業據證人即舉發警員劉紫衣到庭具結證稱
    ：「（在110年12月5日下午8時58分在三重區忠孝路二段跟
    力行路口，是否有取締一輛車牌號碼000-000的機車，有紅
    燈迴轉的違規行為？）有。」「（當時是在執行何勤務？）
    巡邏。」「（有沒有穿制服？）有。」「（請敘述取締過程
    。）當時我們在忠孝路二段準備右轉力行路，那時我的號誌
    是綠燈，見一台重機迴轉，將他攔下來，他當時有承認有紅
    燈迴轉的行為，然後他表示說其他警察都可以開便宜的，為
    什麼我不行這樣子。並表示拒簽，再寄罰單給他。大概是這
    樣子。」「（據原告所述，他當時是有迴轉但是是綠燈迴轉
    ，沒有越過斑馬線，對他所述有何意見？）當時我這邊忠孝
    路號誌是綠燈，那他那邊據我判斷是紅燈。他有越過斑馬線
    ，有超過停止線。」「（對原告的紅燈迴轉的違規行為是否
    為你親眼目睹？）我親眼目睹。」「（當時有無攜帶密錄器
    ？）攔停下來時，我密錄器沒電，我同事有開，有把攔停下
    來的過程錄下來。」「（你同事有開密錄器，有無拍攝到原
    告紅燈迴轉的畫面？）沒有。」「（只有拍到攔停下來的畫
    面嗎？）對。有拍到攔停下來時，當時力行路的號誌。當時
    號誌是紅燈。」「（提示本院卷第88頁到90頁。所謂有拍攝
    到力行路的號誌為紅燈的是哪一張？）第一張，第一張就有
    拍到了，即88頁第一張，這張最清楚。89頁下方有拍到其他
    騎士在停等紅燈。88頁下方有拍到忠孝路號誌為綠燈。大概
    是這樣。」「（當時原告所騎乘的方向是否由力行路一段口
    迴轉到力行路的對向路段？）對。」「（當時有沒有去調閱
    路口監視器畫面？）沒有調閱。我那時要調閱時，監視器一
    個月期限已經過了，所以調不到。」（見本院卷第120頁至
    第122頁）；而證人劉紫衣係受有專業訓練之警察，對於執
    行交通勤務所見事項之觀察程度，自遠較一般人更為專注，
    其所為之證詞自有高度之可信性，復衡諸交通違規事件之行
    為態樣甚多，瞬間即逝者亦眾，實無法苛求於違規之同時，
    均須即時利用科學儀器以取得證據資料；而交通違規案件之
    舉發，法律亦未規定均須以科學儀器取得證據資料為必要，
    例如汽車駕駛人闖紅燈、不服指揮稽查而逃逸即屬瞬間即逝
    而客觀上難以期待得於違規同時即以科學儀器採證，故依道
    路交通管理處罰條例第7條之2規定所揭示之意旨，此類案件
    係委由當場執行取締勤務之公務員本其認識及判斷而為舉發
    ，以達成維持交通秩序之目的，是若舉發警員係親眼見聞違
    規經過，並以證人身分具結後在法院證述，仍不失為認定交
    通違規事實有無之證據方法，且警員執行公務時，本身即受
    有行政懲處責任之監督，其到庭具結作證，更係以刑事責任
    擔保其證言之真實性，苟因有證據顯示其所證不實，其受有
    行政懲處及偽證罪責，可謂不輕，衡情證人劉紫衣當不致甘
    冒上開行政懲處及偽證罪責之風險，僅為開單即蓄意構陷原
    告，再者，本院亦查無任何證據足資證明證人劉紫衣有何虛
    構事實而違法舉發之情事，是證人劉紫衣上開證述內容即核
    無不可採信之理。況警員明確證述渠等當時在忠孝路已綠燈
    時準備右轉力行路，而如前揭號誌時相規劃，力行路即屬紅
    燈禁止通行及該側路面範圍呈局部車輛淨空之狀態，依吾人
    一般駕駛經驗，核屬易於觀察系爭機車及其行駛過程之情，
    亦經警員劉紫衣繪製前開行向示意圖標註雙方車輛位置、行
    駛方向、目睹及攔停地點而示意稽查經過（見本院卷第87頁
    ），並提出稽查擷取照片說明渠等於攔停時忠孝路為綠燈、
    力行路一段往後竹圍街方向為紅燈且有數車停等紅燈之呈現
    畫面（見本院卷第88至90頁），遑論警員執行巡邏勤務而警
    戒注意路上是否有交通違規狀況，並能隨即於力行路與忠孝
    路口攔停原告，再者，原告亦未提出確實證據證明舉發警員
    係由力行路對向過來及因此有何誤認之情，自以警員所處地
    點易於觀察交岔號誌及系爭機車相對位置而為之證述，較為
    可採。至於警員沿忠孝路右轉是否打方向燈、稽查過程是否
    開啟警示燈，及是否當場告知原告違規紅燈左轉，既不影響
    原告行駛路徑符合迴轉動線（如前所述警員確以「紅燈迴轉
    」舉發原告）及警員目睹原告違規隨即上前攔停之稽查合法
    性，自與原告本件闖紅燈違規之認定無涉。綜上以析，足認
    原告於上開時、地，駕駛系爭機車，確有於紅燈時穿越停止
    線迴轉行駛，而有原處分所指「駕車行經有燈光號誌管制之
    交岔路口闖紅燈」之違規事實無訛，且依前揭函釋意旨交岔
    路口自停止線起算，亦即於紅燈狀態下超越停止線續駛迴轉
    ，即符合闖紅燈定義，要不以駛經行人穿越道為闖紅燈之要
    件，故被告據之乃以原處分裁處原告前揭處罰內容，觀諸前
    開規定，依法洵屬有據。
㈣、本件違規事實係闖紅燈，則縱係「逕行舉發」，依道路交通
    管理處罰條例第7條之2第1項第1款之規定，亦本不以有科學
    儀器取得證據資料（例如：錄影、照片）證明其行為違規為
    必要，更何況本件是當場舉發，故原告以警員未提出明確錄
    影畫面而否認違規事實，洵屬誤會而無足採。
㈤、本件判決基礎已經明確，兩造其餘的攻擊防禦方法與訴訟資
    料，經本院斟酌後，核與判決結果不生影響，無一一論述之
    必要，一併說明。
六、結論：原處分並無違誤，原告訴請撤銷為無理由，應予駁回
    。
七、本件訴訟費用除第一審裁判費300元外，另有證人劉紫衣之
    日旅費530元，合計為830元，經本院審認就本案裁罰違規事
    實，依法本應由被告負舉證之責，惟該違規事實既未經被告
    提出科學儀器採證之證據資料，原告於本件訴訟程序上即有
    傳喚證人劉紫衣到庭證述，以為原告權利之伸張防衛所必要
    ，為此本院審酌由此所生之證人劉紫衣之日旅費530元部分
    ，依行政訴訟法第104條準用民事訴訟法第81條第2款之規定
    ，命勝訴之被告負擔，而此部分則已經由被告當庭墊付在案
    ；至於起訴之第一審裁判費300元部分，則依法應由敗訴之
    原告負擔，此則亦經原告起訴時已預為繳納在案。為此，爰
    確定第一審訴訟費用額如主文第2項所示。
八、依行政訴訟法第195條第1項後段、第236條、第98條第1項前
    段、第237條之8第1項、第237條之9第1項、第104條、民事
    訴訟法第81條第2款，判決如主文。　　
中    華    民    國   111    年    7     月    20    日
                  行政訴訟庭  法  官  陳伯厚
一、上為正本係照原本作成。
二、如不服本判決，應於判決送達後20日內，向本院提出上訴狀
    並表明上訴理由（原判決所違背之法令及其具體內容或依訴
    訟資料可認為原判決有違背法令的具體事實），其未載明上
    訴理由者，應於提出上訴後20日內向本院補提理由書（上訴
    狀及上訴理由書均須按他造人數附繕本，如未按期補提上訴
    理由書，則逕予駁回上訴），並應繳納上訴裁判費新臺幣75
    0元。
                              書記官  陳柔吟
中　　華　　民　　國　　111 　年　　7 　　月　　21　　日